【裁判字號】    98,交聲,10
【裁判日期】    980121
【裁判案由】    違反道路交通管理處罰條例聲明異議
【裁判全文】
臺灣雲林地方法院交通事件裁定          98年度交聲字第10號
移送機關即
原處分機關  交通部公路總局嘉義區監理所雲林監理站
異  議  人
即受處分人  甲○○
上列異議人即受處分人因違反道路交通管理處罰條例案件，對於
交通部公路總局嘉義區監理所雲林監理站於民國97年6 月13日及
97年11月27日所為之裁決處分（原處分案號：雲監裁字第裁72-Z
00000000、72-ZDB093223號），聲明異議，本院裁定如下：
    主  文
異議駁回。
    理  由
一、原處分意旨略以：異議人即受處分人甲○○駕駛車牌號碼35
    29-UL 號自小客車，分別於民國97年1 月22日上午10時19分
    及同日下午1 時16分，行經最高限速為每小時100 公里之國
    道1 號高速公路南下276. 2公里、北向245 公里處，以時速
    每小時126 、112 公里，超速26、12公里行駛，嗣經交通部
    公路總局嘉義區監理所雲林監理站，以異議人違規事實明確
    ，乃依道路交通管理處罰條例第33條第1 項第1 款之規定，
    處以罰鍰新臺幣（下同）6,000 、4,500 元等語。
二、聲明異議意旨略以：異議人因經年累月在外，郵寄信件無法
    取得，以至於不知有罰單此事，非無心繳納，且因每日賺取
    有限，尚有貸款在身，罰款已嚴重影響生計，懇請以最低最
    優惠之方式辦理，爰依法提起異議等語。
三、按受處分人不服道路交通管理處罰條例第8 條主管機關所為
    之處罰，得於接到裁決書之翌日起20日內，向管轄地方法院
    聲明異議。道路交通管理處罰條例第87條第1 項定有明文。
    又處理違反道路交通管理事件，有關文書送達之程序，依行
    政程序法之規定。違反道路交通管理事件統一裁罰基準及處
    理細則第5 條亦有明文。送達不能依前2 條規定為之者，得
    將文書寄存送達地之地方自治或警察機關，並作送達通知書
    2 份，1 份黏貼於應受送達人住居所、事務所、營業所或其
    就業處所門首，另1 份交由鄰居轉交或置於該送達處所信箱
    或其他適當位置，以為送達。行政程序法第74條定有明文。
    另依民事訴訟法第138 條第2 項之規定，寄存送達自寄存之
    日起，經10日發生效力。而行政程序法雖未如民事訴訟法增
    設第138 條第2 項，然道路交通管理處罰條例第89條前段既
    規定：「法院受理有關交通事件，準用刑事訴訟法之規定。
    」，而刑事訴訟法第62條復規定：「送達文書，除本章有特
    別規定外，準用民事訴訟法之規定。」，是交通事件之寄存
    送達亦應準用民事訴訟法第138 條第2 項規定，認寄存送達
    自寄存之日起，經10日發生效力。至於寄存送達後，應受送
    達人實際上是否已收受該寄存之文書，於寄存送達之效力不
    生影響。
四、經查：
  (一)原處分機關分別於97年6 月13日、97年11月27日開具雲監裁
    字第裁72-Z00000000、72-ZDB093223號裁決書，經寄送至異
    議人之戶籍地即雲林縣虎尾鎮○○里○○路57號後，因未獲
    會晤應受送達人即異議人，且無受領文書之同居人或受僱人
    ，遂於97年6 月18日、97年12月3 日將送達通知書，1 份黏
    貼於應受送達人住、居所、事務所、營業所或其就業處所門
    首，1 份置於該受送達處所信箱或其他適當位置以為送達，
    並將裁決書寄存於虎尾郵局等情，有送達證書2 紙在卷可查
    ，而異議人自87年12月30日起即設籍上址，並無遷移之情事
    ，亦有法務部戶役政連結作業系統個人戶籍資料查詢結果1
    份在卷可稽，足證上開裁決書均已合法送達於異議人。至異
    議人雖以前揭情詞置辯，然按汽車所有人名稱、地址等如有
    變更，均應向公路監理機關辦理登記，道路交通安全規則第
    23 條 第1 項定有明文，是異議人居住處所如有遷徙，而於
    其設籍地址有長期不居住或無人收受送達之情事，自應向公
    路監理機關辦理申報變更登記，否則公路監理機關如何知曉
    ？是原處分機關依其戶籍地址寄存送達，已屬合法送達，異
    議人是否已收受上開裁決書，於寄存送達效力不生影響，異
    議人上開抗辯，尚不足採。準此，雲監裁字第裁72-Z000000
    00裁決書既已於97年6 月18日寄存送達於異議人之住所地，
    揆諸前揭規定，自寄存送達之日起經10日，即於同年6 月28
    日發生合法送達之效力，異議人遲至97年12月4日 始具狀向
    原處分機關對本件裁決書處分聲明異議，其異議顯已逾道路
    交通管理處罰條例第87條第1 項所定之20日不變期間，其異
    議為不合法，應予駁回。
  (二)至於雲監裁字第裁72-ZDB093223裁決書部分，異議人雖於合
    法期間提出異議，然其請求本院以最低最優惠之方式辦理等
    語，惟原處分機關依規定裁罰異議人之罰鍰金額，既未逾越
    道路交通管理處罰條例所定之罰鍰上限，則所處罰鍰金額多
    寡即屬行政機關之裁量權，本院無從置喙，是異議人據此聲
    明異議，為無理由，亦應駁回。
五、綜上所述，異議人對本件雲監裁字第裁72-Z00000000裁決書
    處分聲明異議，既已逾道路交通管理處罰條例第87條第1 項
    所定之20日不變期間，其對本件裁決書處分聲明異議不合法
    律上之程式，且無從補正，為不合法，對於雲監裁字第裁72
    -ZDB093223號裁決書，其聲明異議為無理由，均應予以駁回
    。
六、依道路交通管理處罰條例第87條第2 項、道路交通案件處理
    辦法第18條前段、第19條，裁定如主文。
中    華    民    國    98    年    1     月    21    日
                  交通法庭    法  官  吳錦佳
以上正本證明與原本無異
如不服本裁定應於送達後5日內向本院提出抗告狀
                                書記官  李松坤
中    華    民    國    98    年    1     月    21    日


司法院資訊處製作；財團法人民間司法改革基金會備份。
